臺灣高雄地方法院刑事判決　　　　　　　 94年度易字第189號
公　訴　人　臺灣高雄地方法院檢察署檢察官
被　　　告　甲○○　男　28歲.
右列被告因恐嚇取財等案件，經檢察官提起公訴（93年度偵字第
127號），本院判決如左：
    主  文
甲○○幫助意圖為自己不法之所有，以恐嚇使人將本人之物交付
，處有期徒刑肆月，如易科罰金，以佰元折算壹日。
    事  實
一、甲○○曾有懲治盜匪條例及竊盜等前科，依其智識能力及生
    活經驗，可預見金融機構帳戶係個人理財之重要工具，為個
    人財產、信用之重要表徵，如交與他人使用，有供作財產犯
    罪用途之可能，而一般人取得他人存摺之目的在於取得贓款
    及掩飾犯行不易遭人追查，其對於提供帳戶雖無引發他人萌
    生犯罪之確信，但基於前開收購帳戶之人如利用其帳戶持以
    恐嚇取財亦不違反其本意之幫助犯意，因缺錢花用，乃於91
    年2 、3 月間某日，在中華日報廣告版得知出租金融機構帳
    戶存摺等資料可收取租金之消息後，即依該廣告所刊登之電
    話，與姓名、年籍均不詳之某成年男子聯絡，並約定將其前
    於89年間在臺南網寮郵局開立之0000 00-00000 號之帳號，
    以每月租金新台幣（下同）2 千元出租與該男子，以籌款應
    急。甲○○並在臺南縣永康市良美大樓附近，將該郵局帳號
    之存摺、提款卡、密碼及身分證影本等資料一併交給該名男
    子，並當場收取2 千元之代價，其後甲○○並收取逾1 個月
    租期之租金900 元。嗣有擄車勒贖成員取得前開郵局帳號之
    存摺、提款卡等資料後，意圖為自己不法之所有，於91年5
    月24日8 時許，在高雄縣鳳山市○○街84號，竊取登記為全
    國消防有限公司所有之車號DG -9683號自用小貨車得手後，
    循自該自用小貨車內得知之使用人丙○○之聯繫電話，於同
    日上午10時30分許，打電話向丙○○恫稱：車輛在伊手中，
    須匯款3 萬元至前開甲○○之帳號內，方得取回車輛，否則
    欲將車輛解體等語，使丙○○心生畏懼，於同日下午1 時39
    分許，委由公司小姐將3 萬元匯入甲○○前開帳號內，並於
    匯款後與該擄車勒贖成員取得聯繫，在高雄縣鳥松鄉○○路
    之勞工育樂中心停車場順利取回車輛後始報警，為警循線查
    悉上情。
二、案經丙○○訴由高雄縣政府警察局鳳山分局報告臺灣高雄地
    方法院檢察署檢察官偵查起訴。
    理  由
壹、有罪部分
一、訊據被告甲○○對於在上開時、地，將其前於89年間在臺南
    網寮郵局開立0000 00-00000 號帳號之存摺、提款卡、密碼
    資料及身分證影本，以每月租金2 千元之代價出租與一名姓
    名、年籍不詳之成年男子之事實，業於本院調查、審理時坦
    承不諱，惟矢口否認有何幫助恐嚇取財之犯行，辯稱：向伊
    租用帳號之人係稱帳號欲用以經營化妝品生意，伊不知該帳
    號會被用於犯罪使用云云。經查：
 (一)被告於89年間在臺南網寮郵局開立0000 00-00000 號帳號
     之事實，除經被告供明在卷外，並有該郵局之申請書1 份
     在卷可稽；又告訴人丙○○因前揭自用小貨車失竊後，遭
     陌生男子以電話恐嚇須匯款3 萬元至被告前開郵局帳號始
     得以取回車輛，告訴人惟恐車輛遭解體致心生畏懼如數匯
     款一情，亦據告訴人於警詢及偵查中指述歷歷，並有上開
     自用小貨車之行車執照、高雄縣警察局鳳山分局埤頂派出
     （分駐）所所受理刑事案件報案三聯單、車籍作業系統-
     查詢認可資料及郵政國內匯款執據各1 份在卷可稽，並與
     卷附被告前開帳號之郵政存簿儲金每日活動存提詳情表互
     核相符。是告訴人指訴其車輛失竊後，即接獲恐嚇電話命
     其匯款3 萬元至被告前開帳戶以贖回車輛一節，堪以認定
     。
 (二)次查，目前金融機構對於個人開戶，並未設有諸多限制，
     衡情任何人均可辦理金融帳戶存摺使用，如無正當理由，
     實無借用他人帳戶存摺使用之理。而金融帳戶存摺亦事關
     個人財產權益之保障，其專有性甚高，除非本人或與本人
     具有親密或信賴者，難認有何理由可自由流通使用，一般
     人均有妥為保管及防止他人任意使用之認識，縱於特殊情
     況偶須交付他人使用，亦必深入瞭解用途及合理性，始會
     安心提供，且該等專有物品如落入不明人士手中，極易被
     利用為與財產有關之犯罪工具，此為吾人依一般生活認知
     所易於體察之常識。再者，現今犯罪集團或不法份子為掩
     飾其不法獲利行徑，避免執法人員之追究處罰，經常以低
     利為誘餌，誘使貪圖小利或需錢孔急之民眾提供金融機構
     帳戶存摺等資料，渠等再以此帳戶供作對外詐騙或其他各
     種財產犯罪之不法用途使用，業經電視新聞及報章雜誌等
     大眾傳播媒體多所報導，政府亦極力宣導，期使民眾注意
     防範，則一般人本於生活經驗及認識，在客觀上當可預見
     完全不相識之人要求提供金融機構存款帳戶之存摺、提款
     卡及其密碼供其使用之行徑，往往與利用該帳戶進行詐騙
     或其他財產犯罪有密切關連，而被告學歷為國中畢業，此
     經被告陳明在卷，且其係身心健全、智識程度為一般程度
     之成年人，並非年幼無知或與社會隔絕之人，依其智識能
     力與社會生活經驗，對於將自己開設之存款帳戶之存摺等
     物交予陌生之人，該帳戶將有可能被利用作為實行財產犯
     罪之工具乙事，應有所預見為是。此由被告於本院審理時
     供稱該男子向伊稱因做化妝品生意欲租用帳戶時，伊覺得
     很奇怪，但覺得帳戶內沒有存款，所以就出租等語亦可證
     。至被告雖以前詞置辯，惟如上所述，向被告租用帳號之
     人，苟係為經營正當生意合法之用，其本可自行開戶，而
     無須向他人租用帳戶，縱令欲租用他人帳戶，衡情亦應向
     其所認識之親朋借用或由公司職員出借，始合常理，豈會
     大費周章在報紙上刊登租用存款帳戶之廣告，且因此提供
     租金向前來洽詢但不甚熟稔之被告借用之理？是縱認向被
     告租用帳號之人確曾向被告陳稱上情，惟悖於常情之處，
     顯為一般人得以察覺洞悉，是被告上開所辯，自無足取。
 (三)綜上以觀，被告主觀上預見向其承租上開郵局存款帳號等
     資料之人，係預計充作上述不法用途甚明。被告主觀上既
     有所預見，竟因需錢孔急，仍執意出租前揭郵局存款帳號
     之存摺、提款卡、密碼及身分證影本等資料給姓名年籍不
     詳之成年男子，容任告訴人前揭遭恐嚇取財結果之發生，
     亦不違背被告本意之不確定故意至明。本件事證明確，被
     告犯行堪以認定。
二、核被告所為，係犯刑法第30條第1 項、第346 條第1 項恐嚇
    取財罪之幫助犯，爰依刑法第30條第2 項規定，依正犯之刑
    減輕之。公訴人原認被告係犯刑法第346 條第1 項恐嚇取財
    罪之正犯，惟此部分業經公訴檢察官減縮為犯刑法第346 條
    第1 項恐嚇取財之幫助犯，附此敘明。爰審酌被告有懲治盜
    匪條例、竊盜等前科，有臺灣高雄地方法院檢察署刑案資料
    查註紀錄表暨臺灣高等法院被告前案紀錄表各1 份在卷可稽
    ，素行並非良好，犯後僅坦承出租帳號之事實，未完全坦認
    犯行，難認深具悔意，正值青壯，即不思以正當工作，賺取
    生活之資，為圖小利，竟枉顧出租個人帳號與陌生人可能淪
    為犯罪集團或個人犯罪之工具，助長財產犯罪者遂行其恐嚇
    取財之目的，同時使恐嚇取財者得以隱匿真實身分，增加查
    緝之困難，助長犯罪氣焰，危害社會治安。惟念及被告係因
    缺錢花用，始貪圖出租帳戶之報酬而違犯上開犯行，犯罪之
    動機、目的單純，出租之帳戶僅有1 個，告訴人遭恐嚇匯款
    之金額為3 萬元，犯罪所生損害尚非重大，被告因而獲取之
    報酬為2 千9 百元，所得利益非鉅等一切情狀，量處如主文
    所示之刑，並諭知易科罰金之折算標準，以示懲儆。公訴人
    具體求處有期徒刑5 月，本院審酌前開各節，認量刑容嫌過
    重，附此敘明。
貳、不另為無罪諭知之部分
一、公訴意旨另認：被告甲○○意圖為自己不法所有，於91年5
    月24日上午8 時許，在高雄縣鳳山市○○街84號前，竊取丙
    ○○所有車牌號碼DG─9683號自用小貨車1 部，因認被告涉
    有刑法第320 條第1 項之竊盜罪嫌等語。
二、公訴人認被告涉有上開竊盜罪嫌，無非以告訴人指訴其使用
    之上開自用小貨車於前揭時、地失竊，並有上開自用小貨車
    之行車執照、高雄縣警察局鳳山分局埤頂派出（分駐）所受
    理刑事案件報案三聯單、車籍作業系統- 查詢認可資料為其
    論據。訊據被告堅決否認有何竊盜之犯行，辯稱：其僅有出
    租供告訴人匯入3 萬元款項之上開郵局帳號，並未竊盜等語
    。經查，告訴人使用之上開自用小貨車於前開時、地失竊一
    情，業如前述。雖告訴人於車輛失竊後，遭竊車之人以電話
    恐嚇稱須匯款3 萬元，始得以取回車輛，否則欲將車輛解體
    等語，告訴人因而如數匯款至該人指定之郵局帳號，且經查
    告訴人匯入贖車款項之郵局帳號申請人即為被告，有告訴人
    提出之郵政國內匯款執據1 份與臺南網寮郵局000000-00000
    號帳號之開立申請書、郵政存簿儲金每日活動戶存提詳情表
    各1 份在卷可資比對。惟被告前開郵局帳號業於91年2 、3
    月間出租與他人，已如前述，是難憑告訴人將贖車款項匯入
    被告上揭郵局帳號，遽認被告即竊車之人。是公訴人所提出
    之證據尚不足為被告此部分有罪之積極證明。此外，本院亦
    復查無其他積極證據足資審認被告有何公訴人所指之前開竊
    盜犯行，本應為被告無罪之諭知。惟公訴人認此部份與前開
    論罪科刑部分之事實，具有牽連犯之裁判上一罪關係，爰不
    另為無罪諭知，附此敘明。至於，公訴檢察官雖以被告涉嫌
    竊盜部分之證據未見充足，而就此部分犯罪事實完全減縮而
    僅論以幫助恐嚇取財罪嫌等語。惟竊盜部分之犯罪事實，業
    據公訴人於起訴書詳細載明犯罪之時間、地點，公訴檢察官
    雖當庭將此竊盜部分之事實完全減縮，惟並未發生撤回起訴
    之效力，本院仍應為不另為無罪之諭知，併此敘明。
據上論斷，應依刑事訴訟法第299 條第1 項前段，刑法第346 條
第1 項、第30條、第41條第1 項前段，罰金罰鍰提高標準條例第
1條前段、第2項，判決如主文。
本案經檢察官乙○○到庭執行職務。
中　　華　　民　　國　　94　　年　　5 　　月　　24　　日
                  刑事第九庭審判長  法　官    李璧君
                                    法  官    陳筱蓉
                                    法  官    黃惠玲
以上正本證明與原本無異。
如不服本判決，應於收受送達後10日內向本院提出上訴書狀。
中　　華　　民　　國　　94　　年　　5 　　月　　27　　日
 　　　　　　　　　　　　　　       書記官    林秀珍
本件論罪科刑法條：
刑法第346條
意圖為自己或第三人不法之所有，以恐嚇使人將本人或第三人之
物交付者，處6 月以上5 年以下有期徒刑，得併科1 千元以下罰
金。
以前項方法得財產上不法之利益，或使第三人得之者，亦同。
前二項之未遂犯罰之。
